臺灣板橋地方法院刑事判決　　　　　　　 96年度自緝字第6號
自　訴　人　維富貿易股份有限公司
代　表　人　乙○○
自訴代理人　何岳儒律師
被　　　告　甲○○
上列被告因業務侵占案件，經自訴人提起自訴，被告於準備程序
中就被訴事實為有罪之陳述，經本院合議庭裁定由受命法官獨任
進行簡式審判程序，並判決如下：
    主  文
甲○○連續意圖為自己不法之所有，而侵占對於業務上所持有之
物，累犯，處有期徒刑壹年肆月。減為有期徒刑捌月。
    事  實
一、甲○○前因詐欺案件，經臺灣士林地方法院以86年度自字第
    300 號判決判處有期徒刑10月，並經臺灣高等法院以87年度
    上易字第2078號判決駁回上訴確定，於民國88年8 月30日執
    行完畢。又因業務侵占等案件，經臺灣士林地方法院以88年
    度易字第492 號判決，其中業務侵占部分判處有期徒刑8 月
    ，詐欺部分判處有期徒刑8 月，應執行有期徒刑1 年2 月確
    定，於90年7 月28日執行完畢。詎未知悛悔，於90年9 月17
    日起任職維富貿易股份有限公司（址設臺北縣新店市○○路
    495 號8 樓，以下簡稱維富公司），從事接洽訂單、出貨及
    收款等業務，竟基於意圖為自己不法所有之概括犯意，自90
    年10月間某日起至91年1 月間某日止，陸續將附表所示廠商
    向維富公司訂購直立式散熱器商品交付之貨款，侵吞入己；
    另於90年11月20日及同年12月24日，以維富公司名義接受崑
    基電腦股份有限公司訂單後，將所購買價值各為新臺幣（下
    同）57500 元、584500元之直立式散熱器占為己有。嗣因維
    富公司接獲威華實業社以存證信函催告履行債務，經核對帳
    目，始查知上情。
二、案經維富公司提起自訴。
    理  由
一、上揭事實，業據被告甲○○於本院審理時坦承不諱，且有維
    富貿易股份有限公司應徵資料表、新進人員全民健保投保申
    請表、物品進銷異動表各1 件、客戶對帳單18件、送貨單9
    件、被告簽立之收據1 件、桃園12支郵局第98號存證信函1
    件附卷可資佐證，俱徵被告前揭不利於己之自白與事實相符
    。綜上，本案事證明確，被告犯行堪予認定。
二、按94年2 月2 日修正公布，95年7 月1 日施行之刑法第2 條
    第1 項：「行為後法律有變更者，適用行為時之法律。但行
    為後之法律有利於行為人者，適用最有利於行為人之法律。
    」之規定，係規範行為後法律變更所生新舊法律比較適用之
    準據法，於新法施行後，應適用新法第2 條第1 項之規定，
    為「從舊從輕」之比較（最高法院95年第8 次刑事庭會議決
    議意旨參照）。被告行為後，刑法第33條第5 款、第67條、
    第68條之規定，業於94年2 月2 日修正公布，同法第56條連
    續犯之規定則經刪除，並均自95年7 月1 日起施行。關於罰
    金刑之最低數額，修正前刑法第33條第5 款原規定：「罰金
    ：（銀元）1 元以上。」依現行法規所定貨幣單位折算新臺
    幣條例第2 條規定折算為新臺幣，修正前罰金刑之最低數額
    即為新臺幣3 元，其加減依修正前刑法第68條規定，僅加減
    最高度。修正後刑法第33條第5 款則規定：「罰金：新臺幣
    1000元以上，以百元計算之。」修正後罰金刑之最低數額提
    高為新臺幣1000元，其加減依修正後刑法第67條規定，最高
    度及最低度同加減之。據此計算，修正後罰金刑最低數額及
    其加重之規定，對被告並非有利。又修正後刑法第56條連續
    犯之規定業經刪除，此雖非犯罪構成要件之變更，惟顯已影
    響行為人刑罰之法律效果，自屬法律變更，參酌最高法院95
    年第8 次刑事庭會議決議意旨，以適用修正前刑法第56條規
    定論以連續犯，對被告較為有利。是經綜合比較新舊法結果
    ，以修正前刑法規定有利於被告，應依刑法第2 條第1 項前
    段規定，適用修正前之刑法規定。
三、核被告所為，係犯刑法第336 條第2 項之業務侵占罪。被告
    先後多次侵占犯行，時間緊接，手法相同，所犯為構成要件
    相同之罪名，顯係基於概括犯意反覆實施，為連續犯，應依
    修正前刑法第56條規定論以一罪，並加重其刑。又被告有如
    本判決事實欄所述論罪科刑之執行紀錄，有臺灣高等法院被
    告前案紀錄表在卷足稽，其於徒刑執行完畢後5 年內故意再
    犯上開有期徒刑以上之罪，為累犯，應依刑法第47條第1 項
    規定，加重其刑，並與連續犯之加重，遞加重之（被告行為
    後，刑法第47條關於累犯之規定，雖亦於95年7 月1 日修正
    施行，惟被告係故意侵占維富公司財物而犯罪，依修正前後
    刑法第47條規定，均屬累犯，其法律效果並無不同，自不生
    比較新舊法之問題）。爰審酌被告之素行、智識程度，其犯
    罪之動機、目的、手段，兼衡被告利用從事業務之機會，侵
    占維富公司財物所獲利益，暨被告犯罪後雖坦承犯行，然迄
    未能與維富公司達成和解之態度等一切情狀，量處如主文所
    示之刑，以資懲儆。末查，被告所犯業務侵占罪，其犯罪時
    間係在96年4 月24日前，合於減刑要件，應依中華民國九十
    六年罪犯減刑條例規定，減其刑為二分之一。
據上論斷，應依刑事訴訟法第343 條、第273 條之1 第1 項、第
299 條第1 項前段，刑法第2 條第1 項前段、修正前刑法第56條
、刑法第336 條第2 項、第47條第1 項，刑法施行法第1 條之1
第1 項、第2 項前段，中華民國九十六年罪犯減刑條例第2 條第
1 項第3 款、第7 條，判決如主文。
中　　華　　民　　國　　96　　年　　10　　月　　30　　日
                        刑事第四庭  法  官  廖  怡  貞
以上正本證明與原本無異。
如不服本判決，應於判決送達後10日內，向本院提出上訴狀，上
訴於臺灣高等法院（須附繕本）。
                                    書記官  林  惠  齡
中　　華　　民　　國　　96　　年　　10　　月　　30　　日
附錄本案論罪科刑法條全文：
中華民國刑法第336條
 (公務公益侵占罪、業務侵占罪)
對於公務上或因公益所持有之物，犯前條第一項之罪者，處1 年
以上7 年以下有期徒刑，得併科5000元以下罰金。
對於業務上所持有之物，犯前條第一項之罪者，處6 月以上5 年
以下有期徒刑，得併科3000元以下罰金。
前二項之未遂犯罰之。
附表
┌──┬───────────┬───────────┐
│編號│客戶名稱              │金額（新臺幣）        │
├──┼───────────┼───────────┤
│1   │德總電腦有限公司      │270000元              │
├──┼───────────┼───────────┤
│2   │威華實業社            │約20000元             │
├──┼───────────┼───────────┤
│3   │分秒科技有限公司      │21300元               │
├──┼───────────┼───────────┤
│4   │大能資訊有限公司      │7000元                │
├──┼───────────┼───────────┤
│5   │大胖龍電腦有限公司（即│約40000元             │
│    │京冠電腦有限公司）    │                      │
├──┼───────────┼───────────┤
│6   │宏宇科技有限公司      │164000元              │
└──┴───────────┴───────────┘
